【裁判字號】    97,交聲,292
【裁判日期】    970530
【裁判案由】    交管條例聲異
【裁判全文】
臺灣板橋地方法院交通事件裁定        97年度交聲字第292 號
原處分機關  交通部公路總局臺北區監理所板橋監理站
異  議  人  甲○○
即受處分人
上列受處分人因違反道路交通管理處罰條例案件，對於交通部公
路總局臺北區監理所板橋監理站於民國97年1 月3 日所為之處分
（原處分案號：板監裁字裁41－C00000000 號），聲明異議，本
院裁定如下：
    主  文
異議駁回。
    理  由
一、原處分機關以：異議人即受處分人甲○○所有之車號CTG －
    706 號普通重型機車，於民國96年11月5 日8 時47分許，在
    臺北縣中和市○○路59號之路段，因有「在禁止臨時停車處
    所停車」之違規事實，經臺北縣政府警察局中和交通分隊執
    勤員警查獲而遭拖吊，並依道路交通管理處罰條例第56條第
    1 項第1 款規定，以北縣警交字第C00000000 號舉發違反道
    路交通管理事件通知單逕行舉發，由原處分機關裁處罰鍰新
    臺幣600 元。
二、聲明異議意旨略以：異議人所有之機車雖有於前揭時、地停
    車之事實，惟該處之人行道緣石上之紅漆早已褪色脫落致難
    以辨認是否為禁止臨時停車之紅色標線，而伊車所停放處係
    在緊靠人行道邊緣之水溝蓋上，不致妨礙車輛通行，且水溝
    蓋並非供車輛行駛之用，亦未納入道路車道寬度規劃之範圍
    ，雖於水溝蓋旁之柏油路面另劃有紅色實線，然該線距路面
    邊緣約有70公分之遠，已與道路交通標誌標線號誌設置規則
    第169 條規定：「禁止臨時停車線，用以指示禁止臨時停車
    路段，以劃設於道路緣石正面或頂面為原則，無緣石之道路
    得標繪於路面上，距路面邊緣以三○公分為度」不符，有陷
    害民眾違規停車之嫌，而伊車停放在水溝蓋上並未跨越該紅
    線，為此聲明異議，請求撤銷原處分云云。
三、按汽車停車時，禁止臨時停車處所不得停車，道路交通安全
    規則第112 條第1 項第1 款定有明文；次按汽車駕駛人停車
    時，在禁止臨時停車處所停車者，處新臺幣600 元以上1,20
    0 元以下罰鍰，道路交通管理處罰條例第56條第1 項第1 款
    亦有明文規定；又按標線依其型態原則上分類為：「紅實線
    」：設於路側，用以禁止臨時停車；再按禁止臨時停車線，
    用以指示禁止臨時停車路段，以劃設於道路緣石正面或頂面
    為原則，無緣石之道路得標繪於路面上，距路面邊緣以30公
    分為度，本標線為紅色實線，線寬除設於緣石，正面者以緣
    石高度為準外，其餘皆為10公分。道路交通標誌標線號誌設
    置規則第149 條第1 項第1 款第5 目、第169 條第1 、2 項
    亦分別定有明文。
四、經查，異議人甲○○所有之車號CTG －706 號普通重型機車
    ，於96年11月5 日8 時47分許，在臺北縣中和市○○路59號
    之路段之劃有紅線之禁止臨時停車路段違規停車為警舉發之
    事實，有臺北縣政府警察局北縣警交字第C00000000 號舉發
    違反道路交通管理事件通知單、臺北縣政府自行收納款項（
    移置、保管費）統一收據、交通部公路總局自行收納款項收
    據（收據聯）各1 份及臺北縣政府警察局中和分局96年12月
    4 日北縣警交中申字第0960059560號函及採證照片2 幀在卷
    可考。雖異議人以：伊車所停處係在緊靠人行道邊緣之水溝
    蓋上，該處非供通行之用，未納入道路車道寬度規劃之範圍
    ，不致妨礙車輛通行云云。惟按所謂「道路」，係指公路、
    街道、巷衖、廣場、騎樓、走廊或其他供公眾通行之地方，
    道路交通管理處罰條例第3 條第1 款定有明文，是依舉發照
    片顯示，異議人停車之處所雖有鋪路水溝蓋，然確屬可供公
    眾通行之道路無疑，異議人以水溝蓋未納入車道寬度之範圍
    而逕自認定水溝蓋鋪設處即非屬道路，顯有誤解。另異議人
    辯稱：該停車處之人行道緣石上之紅線漆早已脫落致難以辨
    認，雖於水溝蓋旁之柏油路面另劃有紅色實線，然伊車並未
    跨越該線，且該線距路面邊緣有70公分之遠，與道路交通標
    誌標線號誌設置規則第169 條第1 項規定不符云云。惟查，
    觀諸卷附彩色採證照片可知，異議人前揭停放機車處所確有
    劃設禁止臨時停車線於道路緣石頂面及側面，而該紅色實線
    固然因養護不佳略顯斑駁，然一般人以肉眼觀察應仍可清楚
    辨識出有該紅色標線存在，並未有經主管機關予以變更清除
    標線之痕跡，且一般人依其社會生活經驗觀察，應可以判斷
    該處為禁止臨時停車處所甚明；又依據前揭道路交通標誌標
    線號誌設置規則第169 條第1 項規定可知，祇有在「無緣石
    之道路」，始有將禁止臨時停車線標繪於路面上以「距路面
    邊緣以三○公分為度」之問題，然而，本件舉發違規路段之
    道路確有緣石存在，且該緣石上已劃設有紅色實線，則縱使
    異議人前揭停放機車處之路面上另外加劃設了一道距離路面
    邊緣有70公分遠之紅色實線，亦難謂該路段標線係不符禁止
    臨時停車線之設置規則，是以，異議人以紅色實線設置不符
    規定即逕自否認其上揭機車停放處係禁止臨時停車之處所乙
    節，顯屬無據。再者，關於異議人指稱上開違規路段之紅色
    標線不依設置規則劃設於距路面邊緣30公分遠，卻改劃於距
    70 公 分遠處，顯有陷害民眾違規停車之嫌云云。惟按道路
    交通標誌、標線、號誌之設置，係主管機關基於整體交通考
    量所為之縝密規劃，目的係為維護社會大眾使用道路之秩序
    ，並以確保人車通行之安全，在非緊急避難情況下，尚不能
    恣意枉顧交通標誌、標線、號誌，否則交通秩序必將無法維
    繫，人車生命安全亦將無以確保，且任何用路人駕車行駛在
    道路上時，理應遵守交通號誌之設置，茍認為設置不當，仍
    應先依循行政程序提出救濟，或向道路主管機關陳述其意見
    ，豈有任由民眾各自審查認定交通標線是否設置得當，而逕
    自決定是否遵守之理。從而，異議人指摘紅線設置不當云云
    ，縱然屬實，亦無從解免其責。綜上，異議人在禁止臨時停
    車處所停車違規停車之事證明確，原處分機關就上開違規事
    實援引道路交通管理處罰條例第56條第1 項第1 款，違反道
    路交通管理事件統一裁罰基準及處理細則第44條規定，裁處
    異議人罰鍰新臺幣600 元，於法並無不當，本件異議為無理
    由，應予駁回。
五、據上論斷，應依道路交通案件處理辦法第19條，裁定如主文
    。
中    華    民    國    97    年    5     月    30    日
                  交通法庭法  官  林淑婷
以上正本證明與原本無異
如不服本裁定應於送達後五日內向本院提出抗告狀
                          書記官  林金良
中    華    民    國    97    年    5     月    30    日


司法院資訊處製作；財團法人民間司法改革基金會備份。
